【裁判字號】    90,訴,1057
【裁判日期】    900926
【裁判案由】    清償借款
【裁判全文】
臺灣高雄地方法院民事判決  九十年度訴字第一○五七號
    原      告  合作金庫銀行股份有限公司
    法定代理人  乙○○
    訴訟代理人  甲○○
                丁○○
    被      告  丙○○
右當事人間清償借款事件，本院判決如左：
    主    文
被告應連帶給付原告新臺幣貳佰肆拾伍萬壹仟壹佰拾肆元及自民國八十八年三月二
十日起至清償日止，按年利率百分之十點一○五計算之利息，暨自民國八十八年四月
二十日起至清償日止，其逾期在六個月以內者，按上開利率之一成，逾期在六個月以
上者，按上開利率之二成加計違約金。
訴訟費用由被告連帶負擔。
    事    實
甲、原告方面：
一、聲明：求為判決如主文所示。
二、陳述：
  (一)被告林岱華（原名林素雲）邀同被告丙○○為連帶保證人，於民國八十四年二月
    二十日向原告借款新台幣（下同）三百零八萬元，約定清償日為一○四年三月二
    十日，利息按借款當時基本放款利率百分之八點零五加碼年息百分之二點五固定
    計算，自貸款第二年起，再隨基本放款利率變動而調整。並約定如未依約付息或
    清償本金時，其債務即視為全部到期，借款人即喪失期限利益。另遲延給付本金
    或利息時，除仍按上開利率計息外，逾期六個月以內，按上開利率百分之十，逾
    期超過六個月，則按遲延利息百分之二十加付違約金。
  (二)詎被告林岱華自八十八年三月二十日起，即未如期繳納利息，借款應視為全部到
    期，現仍尚欠如主文所示之本金、利息及違約金未能清償，而被告丙○○為連帶
    保證人，就上開債務自應負連帶清償之責，為此爰依消費借貸及連帶保證之法律
    關係提起本件訴訟。
  (三)對被告抗辯之陳述：
    被告與訴外人陳金亮雖有債務承擔之約定，但未經原告同意，故該債務承擔之約
    定自不能拘束原告。
三、證據：提出借據、利率表及拍賣抵押物民事裁定各一份、戶籍謄本二份為證。
乙、被告方面：
一、聲明：請求駁回原告之訴。
二、陳述：
    被告林岱華確曾向原告借款，並以所有門牌號碼為高雄市前鎮區○○○路二○六
    號五樓之七之建物及土地（下稱系爭土地及建物）設定抵押權予原告，而被告丙
    ○○則為上開借款之連帶保證人，惟被告林岱華已於八十七年四月十五日將系爭
    土地及建物賣予訴外人陳金亮，訴外人陳金亮並同意承擔上開借款債務，當時曾
    通知原告，故該債務應由訴外人陳金亮負責。
三、證據：提出買賣契約書、他項權利證明書各一份為證，並聲請訊問證人劉進福。
    理    由
一、原告主張：被告林岱華邀同被告丙○○為連帶保證人，於八十四年二月二十日向
    原告借款三百零八萬元，約定清償日為一○四年三月二十日，利息按借款當時基
    本放款利率百分之八點零五加碼年息百分之二點五固定計算，自貸款第二年起，
    再隨基本放款利率變動而調整。並約定如未依約付息或清償本金時，其債務即視
    為全部到期，借款人即喪失期限利益。另遲延給付本金或利息時，除仍按上開利
    率計息外，逾期六個月以內，按上開利率百分之十，逾期超過六個月，則按遲延
    利息百分之二十加付違約金。詎被告林岱華自八十八年三月二十日起，即未如期
    繳納利息，借款應視為全部到期，現仍尚欠如主文所示之本金、利息及違約金未
    能清償，而被告丙○○為連帶保證人，就上開債務自應負連帶清償之責，為此爰
    依消費借貸及連帶保證之法律關係提起本件訴訟等語。
二、被告則以：被告林岱華確曾向原告借款，並以所有系爭建物及土地設定抵押權予
    原告，而被告丙○○則為上開借款之連帶保證人，惟被告林岱雲已於八十七年四
    月十五日將上開土地及建物賣予訴外人陳金亮，訴外人陳金亮並同意承擔上開借
    款債務，當時曾通知原告，故該債務應由訴外人陳金亮負責等語。
三、查被告林岱華邀同被告丙○○為連帶保證人，於八十四年二月二十日向原告借款
    三百零八萬元，約定清償日為一○四年三月二十日，利息按借款當時基本放款利
    率百分之八點零五加碼年息百分之二點五固定計算，自貸款第二年起，再隨基本
    放款利率變動而調整。並約定如未依約付息或清償本金時，其債務即視為全部到
    期，借款人即喪失期限利益；另遲延給付本金或利息時，除仍按上開利率計息外
    ，逾期六個月以內，按上開利率百分之十，逾期超過六個月，則按遲延利息百分
    之二十加付違約金。又被告林岱華借款當時，曾以所有系爭建物及土地設定抵押
    權予原告，而被告林岱華並於八十七年四月十五日將上開土地及建物賣予訴外人
    陳金亮等情，有借據、利率表及本院八十八年度拍字第七二八三號拍賣抵押物民
    事裁定各一份為證，復為兩造所不爭執，堪信為真實。
四、按第三人與債務人訂立契約承擔其債務者，非經債權人承認，對於債權人不生效
    力，民法第三百零一條定有明文。本件被告固辯稱：系爭抵押借款於八十七年間
    ，已由訴外人陳金亮承擔等語。惟查：證人即系爭土地、建物辦理過戶之代書劉
    進福於本院證稱：系爭建物、土地係被告林岱華出賣予訴外人陳金亮，伊先辦理
    過戶，再辦理抵押權塗銷登記，當時雖曾將訴外人陳金亮承受貸款之事實通知原
    告承辦人員，惟原告承辦人員表示若要變更借款人名義，則需先償還本金二成，
    因訴外人陳金亮始終無法清償本金二成，故原告不同意變更借款人之名義，本件
    亦未辦理塗銷抵押權之登記等語明確（詳本院九十年九月十二日言詞辯論筆錄）
    。本件被告固將債務承擔之事實，透過證人劉進福通知原告承辦人員，惟因訴外
    人陳金亮或被告均未清償借款本金二成，故原告不同意上開債務承擔之事實，從
    而，揆諸首開法條意旨，被告與訴外人陳金亮之債務承擔契約，因未經原告同意
    ，對原告自不生效力，被告就系爭借款債務仍應負借款人、連帶保證人之責任。
    是被告所辯，應不可採。
五、按借用人應於約定期限內，返還與借用物種類、品質、數量相同之物。遲延之債
    務，以支付金錢為標的者，債權人得請求依法定利率計算之遲延利息，但約定利
    率較高，仍從其約定利率。當事人得約定債務人不履行債務時，應支付違約金，
    民法第四百七十八條前段、第二百三十三條第一項、第二百五十條第一項分別定
    有明文。又保證債務之所謂連帶，係指保證人與主債務人負同一債務，對於債權
    人各負全部給付之責任，此就民法第二百七十二條第一項規定連帶債務之文義參
    照觀之甚明。查被告林岱華自八十八年三月二十日起之本金、利息即未按期攤還
    ，現仍尚欠如主文所示之本金、利息及違約金未為清償，而被告丙○○為連帶保
    證人，就此債務自應負連帶清償之責。從而，原告依消費借貸及連帶保證之法律
    關係請求被告連帶給付原告二百四十五萬一千一百三十四元及其遲延利息、違約
    金，即屬正當，應予准許。
六、結論：原告之訴為有理由，依民事訴訟法第八十五條第二項，判決如主文。
中      華      民      國    九十      年      九      月    二十六    日
                              臺灣高雄地方法院民事第一庭
~B法      官  方百正
右為正本係照原本作成。
如不服本判決，應於送達後廿日內，向本院提出上訴狀並表明上訴理由，如於本
判決宣示後送達前提起上訴者，應於判決送達後十日內補提上訴理由書（須附繕本）。
中      華      民      國    九十      年      九      月    二十六    日
~B法院書記官  蔡雅萍


司法院資訊處製作；財團法人民間司法改革基金會備份。
